【裁判字號】    97,上易,743
【裁判日期】    971223
【裁判案由】    給付租金
【裁判全文】
臺灣高等法院民事判決                 97年度上易字第743號
上  訴  人  溫玉椒
被上訴人    甲○○
上列當事人間請求給付租金事件，上訴人對於中華民國97年7月
21日臺灣新竹地方法院97年度訴字第240號第一審判決提起上訴
，本院於97年12月9日言詞辯論終結，判決如下：
    主  文
上訴駁回。
第二審訴訟費用由上訴人負擔。
    事實及理由
一、被上訴人在原審起訴主張：兩造於民國（下同）86年10月12
    日簽訂租賃契約，由上訴人承租伊與他人共有之坐落新竹縣
    竹北市縣○段296地號，面積396.01平方公尺土地（ 下稱系
    爭土地），興建門牌號碼為新竹縣縣政八街31號之地上建物
    ，租賃期間自86年12月1日起至92年11月30日止共6年，嗣復
    續租，並於93年 7月10日再簽訂租賃契約書，約定租期自93
    年8月1日起至100年 7月31日止，且約定租金前5年為每月新
    台幣（下同）5萬元， 後2年每月6萬元，上訴人應於每月10
    日以前繳付租金，如租期屆滿或提前終止租約後，地上建物
    所有權歸伊所有，上訴人應配合將上開建物所有權移轉登記
    為伊所有，不得請求任何補償。詎上訴人於承租後，自96年
    5月間起即未依約給付租金，計算至97年4月份止，共積欠租
    金60萬元，經伊於96年10月15日及96年11月19日函催均置之
    不理等語，爰依系爭土地租賃契約，求為命上訴人給付租金
    60萬元，及自起訴狀繕本送達翌日即97年5月5日起至清償日
    止，按年息百分之5計付利息之判決 。上訴人雖不爭執有積
    欠租金之事實，但以：因被上訴人與系爭土地之共有人積欠
    遺產稅及贈與稅，致系爭土地遭稅捐機關聲請行政執行查封
    中，被上訴人對伊應負權利瑕疵擔保責任，且伊自96年 5月
    即已遷出系爭土地，自不須再給付租金云云，資為抗辯。
二、經查本件被上訴人主張兩造間訂有土地租賃契約及上訴人未
    依約給付96年5月至97年4月之租金共60萬元，業經催告仍未
    給付之事實，業據其提出土地租賃契約及存證信函為證（見
    原審卷第7頁至第15頁）， 且為上訴人所不爭執（見原審卷
    第42頁），自堪信為真實。而被上訴人係經系爭土地共有人
    委託全權處理租賃事務，亦有被上訴人提出之同意書為證（
    見原審卷第35頁）。 上訴人雖另以前開情詞置辯，惟查：
（一）系爭土地雖曾因遺產稅爭議，經財政部台灣省北區國稅局
      新竹分局（下稱國稅局新竹分局）移請法務部行政執行署
      新竹行政執行處（下稱新竹行政執行處）執行，並於93年
      7月30日完成查封登記 ，惟國稅局新竹分局就系爭土地上
      之建物，即上訴人所興建之房屋，係明白表示不在強制執
      行之列，業經本院依職權調閱上開執行卷宗查核明確（見
      本院卷第89頁至第92頁所附之國稅局新竹分局函及新竹縣
      竹北地政事務所函）。上訴人亦自承直至96年4月間，其
      仍有承租使用之事實（見本院卷第77頁背面）。故並無第
      三人向上訴人主張權利，亦無任何影響上訴人就其所興建
      房屋之使用、收益情形。是上訴人所為關於系爭土地有權
      利瑕疵，影響其使用、收益之抗辯，殊非可取。
（二）按定有期限之租賃契約，如約定當事人之一方於期限屆滿
      前，得終止契約者，其終止契約，應依第450條第3項之規
      定，先期通知，民法第 453條定有明文。本件兩造間之租
      賃契約第7條雖約定 ：「契約期間內乙方（指上訴人）若
      擬遷離他處時乙方不得向甲方（指被上訴人）請求租金償
      還．．．，而應無條件將該房（店）屋照原狀還甲方．．
      ．」等語（見原審卷第10頁背面），惟並未免除上訴人應
      先期通知被上訴人終止租約之法定義務。經查上訴人雖抗
      辯有於96年 5月將系爭土地上之房屋騰空，並口頭通知被
      上訴人不續租云云，惟被上訴人否認有收受上訴人之終止
      租約通知。經查上訴人於原審97年5月5日言詞辯論期日時
      仍陳述：「從訂約後到現在我們還是有繼續使用系爭土地
      」等語（見原審卷第33頁背面）， 復於97年5月20日將系
      爭土地上之房屋贈與訴外人曾志清，並於同年6月9日完成
      所有權移轉登記（見本院卷第66頁之建物登記謄本），是
      在客觀上尚難認有於96年 5月間即終止租約之事實，而上
      訴人就其有通知被上訴人之積極事實，又不能舉證以實其
      說，則其所為此部分之抗辯，亦不足取。
三、綜上所述，被上訴人主張兩造間有租賃契約關係，上訴人自
    96年5月間起即未依約給付租金，計算至97年4月份止，共積
    欠租金60萬元，請求上訴人給付60萬元，及自起訴狀繕本送
    達翌日即97年 5月5日起至清償日，按年息百分之5計算之法
    定遲延利息，洵屬有據，應予准許。從而，原審所為上訴人
    敗訴之判決，於法並無不合。上訴論旨仍執前詞指摘原判決
    不當，求予廢棄改判，不應准許。
四、據上論結，本件上訴為無理由，依民事訴訟法第449條第1項
    、第78條，判決如主文。
中    華    民    國    97    年    12    月    23    日
                    民事第十六庭
                        審判長法  官  劉靜嫻
                              法  官  湯美玉
                              法  官  謝碧莉
正本係照原本作成。
不得上訴。
中    華    民    國    97    年    12    月    24    日
                              書記官  李翠齡


司法院資訊處製作；財團法人民間司法改革基金會備份。
